臺灣基隆地方法院刑事裁定
111年度單禁沒字第80號
聲  請  人  臺灣基隆地方檢察署檢察官
被      告  廖晨宇


上列聲請人因被告違反毒品危害防制條例案件（110年度毒偵緝
字第209號），聲請就違禁物單獨宣告沒收（111年度聲沒字第73
號），本院裁定如下：
    主  文
扣案第二級毒品甲基安非他命合計玖包（驗餘淨重共計陸點捌貳
參陸公克，併同難以完全析離之包裝袋玖只），均沒收銷燬之。
    理  由
一、聲請意旨略以：違禁物，不問屬於犯罪行為人與否，均應沒
    收並得單獨宣告沒收；查獲之毒品，不問屬於犯罪行為人與
    否，均沒收銷燬之，刑法第38條第1項、第40條2項、毒品危
    害防制條例第18條第1項前段分別定有明文。經查，被告廖
    晨宇因犯施用第二級毒品案件，經聲請人聲請觀察勒戒後，
    認無繼續施用毒品傾向，而經聲請人為不起訴處分確定。被
    告分別於民國109年10月17日上午5時許，在基隆市○○區○○路
    000號前、109年11月2日上午10時許，在基隆市○○區○○路00
    號前、109年12月16日晚間7時許，在基隆市○○區○○路00○00
    號底2層住處，為警分別查獲及搜索扣得甲基安非他命共5包
    、1包、3包，屬違禁物，爰依前開規定聲請宣告沒收（本院
    按：應係沒收銷燬之誤）。
二、按違禁物，不問屬於犯罪行為人與否，沒收之；違禁物或專
    科沒收之物得單獨宣告沒收，刑法第38條第1 項、第40條第
    2 項分別定有明文。次按違禁物或專科沒收之物得單獨宣告
    沒收，於查無任何犯罪事實之情形下（如查無犯罪嫌疑人或
    被告，或查無被告之犯罪事實等），倘案內仍扣有違禁物，
    應由檢察官聲請法院以裁定沒收之，此有司法院18年院字第
    67號、30年院字第2169號解釋可資參照。
三、經查：
(一)被告廖晨宇前因施用第二級毒品案件，經本院以109年度毒
    聲字第203號裁定令入勒戒處所觀察、勒戒後，認無繼續施
    用毒品之傾向，於110年12月20日執行完畢釋放出所，並由
    臺灣基隆地方檢察署檢察官於110年12月23日以109年度毒偵
    緝字第209號、第210號、第211號、第212號、第213號、第2
    14號、第215號、216號為不起訴處分確定；被告於下列時、
    地，分別有施用第二級毒品甲基安非他命犯行：⑴、109年10
    月16日21時許，在基隆市○○區○○街00號4樓住處廁所內；⑵、
    109年11月1日21時許，在上開住處；⑶、109年11月16日21時
    8分許為警採尿回溯5日內之某時，在不詳地點；
　　⑷、109 年12月15日21時許，在基隆市○○區○○路00○00
　　號底二層廁所；⑸、109 年12月18日中午12時許，在上開處
　　所；⑹、110年1月16日22時45分許為警採尿回溯5 日之某時
　　，在不詳地點；⑺、110年2月12日上午10時23分許為警採尿
　　回溯5日內之某時，在不詳地點；⑻、110年2 月15日15時30
　　分許為警採尿回溯5 日內之某時，在不詳地點。而經警分別
　　於：⑴、109年10月17日上午5時45分許，在基隆市○○區○
　　○路000號前盤查，查獲甲基安非他命5包（淨重分別為0.82
　　50公克、0.8420公克、0.1910公克、0.2120公克、0.2460公
　　克，均採0.002公克鑑驗，驗餘淨重分別為0.8248公克、0.8
　　418公克、0.1908公克、0.2118公克、0.2458公克）；⑵、1
　　09年11月2 日上午10時20分許，在基隆市○○區○○路00號
　　前攔查，查獲甲基安非他命1 包（淨重0.1350公克、驗餘淨
　　重0.1348公克）；⑶、109年12月16日晚間7時許，在基隆市
　　○○區○○路00○00號底二層居所處房間，遭搜獲甲基安非
　　他命3包（淨重合計4.3740公克、驗餘淨重合計4.3738公克
    ）；被告尿液檢出甲基安非他命陽性反應，乃經檢察官聲請
    送觀察勒戒，並經本院裁定准許，被告已執行期滿，因無繼
    續施用傾向，乃由臺灣基隆地方檢察署檢察官以前開案號為
    不起訴處分確定等情，有臺灣高等法院被告前案紀錄表、前
    開不起訴處分書等在卷可參，並經本院核閱相關偵查卷宗無
    訛。
(二)被告於各該次查獲之白色結晶，經送往交通部民用航空局航
    空醫務中心鑑定結果，均檢出甲基安非他命成分，此有該中
    心109年11月17日航藥鑑字第0000000號、第0000000號、109
    年12月29日航藥鑑字第0000000號毒品鑑定書共3份在卷可佐
    ，足見該扣案物品確屬毒品危害防制條例所規範之第二級毒
    品甲基安非他命，而為違禁物無疑。故上開毒品及包裝袋，
    除鑑驗取樣樣耗損滅失部分外，均依毒品危害防制條例第18
    條第1項前段之規定，宣告沒收銷燬之（蓋無論以何種方式
    包裝袋與其內裝之毒品，包裝袋內均會有極微量毒品殘留，
    故上述包裝袋應整體視為查獲毒品，一併依前揭規定宣告沒
    收銷燬之，參照最高法院95年度台上字第3739號、第7354號
    判決意旨、臺灣高等法院暨所屬法院96年法律座談會刑事類
    提案第18號研討結果）。從而本件聲請人聲請就上開毒品部
    分之扣案物單獨宣告沒收銷燬，於法有據，自應准許。
三、依刑事訴訟法第455條之36第2項，毒品危害防制條例第18條
    第1項前段，刑法第11條、第40條第2項，裁定如主文。
中　　華　　民　　國　　111 　年　　 8 　 月　　 29 　日
                  刑事第四庭法　官　李辛茹
以上正本證明與原本無異。
對於本件裁定如有不服，應於收受送達後5日內，向本院提出抗
告書狀，敘述抗告之理由，抗告於臺灣高等法院。
中　　華　　民　　國　　111 　年　　8 　　月　　29　　日
                           書記官  李品慧